【裁判字號】    89,上易,2986
【裁判日期】    891016
【裁判案由】    詐欺
【裁判全文】
臺灣高等法院臺中分院刑事判決                  八十九年度上易字第二九八六號
    上訴人
    即被告  乙○○
右上訴人因詐欺案件，不服臺灣臺中地方法院中華民國八十九年十月十六日第一審判
決（民國八十九年度易字第二二九九號，起訴案號：臺灣臺中地方法院檢察署民國八
十九年度偵緝字第四三四號），提起上訴，本院判決如左：
    主  文
原判決撤銷。
乙○○共同連續意圖為自己不法之所有，以詐術使人將本人之物交付，處有期徒刑參
月，如易科罰金，以參佰元折算壹日。
    事  實
原審判決書所記載之事實，與本院認定之犯罪事實相同，茲引用之（如附件）。至原
審判決書事實欄關於「鄰局」之記載，應係「鄰居」之誤，併予更正。
    理  由
一、引用原審判決書所記載之證據。
二核上訴人即被告（以下簡稱被告）乙○○所為，係犯刑法第三百三十九條第一項
    之詐欺罪。被告與陳秀蘭（已判決確定）彼此間就上開犯行有犯意聯絡及行為分
    擔，業據告訴人甲○○陳明在卷，均為共同正犯。至被告先後多次向告訴人詐取
    現金，時間緊接，所犯復均為構成要件相同之罪，顯係基於概括之犯意反覆為之
    ，為連續犯，爰依刑法第五十六條之規定以一罪論，並依法加重其刑。按刑法第
    四十一條業於民國九十年一月十日經修正公布，於同年月十二日生效，該法條關
    於得易科罰金之法定本刑部分，已修正為五年以下有期徒刑，修正後該法條之規
    定顯較有利於被告，併適用之。原審法院就被告為論罪科刑之判決，固非無見，
    但查刑法第四十一條業於九十年一月十日經修正公布，於同年月十二日生效，該
    法條關於得易科罰金之法定本刑部分，已修正為五年以下有期徒刑，修正後該法
    條之規定顯較有利於被告，然原審法院就此部分未及比較適用，自有未洽。被告
    上訴意旨弗承犯行而空言指摘原判決不當，固無足取，惟原判決既有可議，亦屬
    無可維持，應由本院將原判決予以撤銷改判。爰審酌被告犯罪之動機、目的、手
    段、所生危害及弗承犯行之犯罪後態度等一切情狀，量處被告有期徒刑參月，及
    諭知如易科罰金之折算標準，以示懲儆。
三、據上論斷，應依刑事訴訟法第三百七十三條、第三百六十九條第一項前段、第三
    百六十四條、第二百九十九條第一項前段，刑法第三百三十九條第一項、第二條
    第一項前段、第二十八條、第四十一條、罰金罰鍰提高標準條例第一條前段、第
    二條前段判決如主文。
本案經檢察官丙○○到庭執行職務。
中      華      民      國      九十      年      二      月  二十二    日
                                  臺灣高等法院臺中分院刑事第十庭
                                        審判長法  官  林  照  明
                                              法  官  蕭  廣  政
                                              法  官  李  寶  堂
右正本證明與原本無異。
不得上訴。
                                              書記官  許  哲  禎
中      華      民      國      九十      年      二      月   二十三   日
                                                                        Ｄ
附件：
臺灣臺中地方法院刑事判決                        八十九年度易字第二二九九號
    公  訴  人  台灣台中地方法院檢察署檢察官
    被      告  乙○○  男五十六歲（民國○○○年○月○○日生）
                      住台中縣大雅鄉○○○路十七號
                        送達代收人：許炳鏞：居台中縣豐原市○○路七二一巷十
                        二弄十九號
                        身分證統一編號：Ｌ一0000000號
右列被告因詐欺案件，經檢察官提起公訴（八十九年度偵緝字第四三四號），本院判
決如左：
    主  文
乙○○共同連續意圖為自己不法之所有，以詐術使人將本人之物交付，處有期徒刑參
月。
    事  實
一、乙○○與其妻陳秀蘭（業經判刑確定）明知其二人已陷於無償債能力之狀態，見
    鄰局甲○○為單身退休榮民，年老可欺，竟共同基於意圖為自己不法所有之概括
    犯意聯絡，自民國八十四年十二月二十一日起至八十五年十二月十四日止，連續
    至台中縣大雅鄉○○村○○○路十五號甲○○住處，以急需用款為由向甲○○詐
    借現款，甲○○不疑有他乃先後交付新台幣（下同）一百二十六萬元。詎乙○○
    與陳秀蘭屆期不但未如期償還，且逃逸避不見面，甲○○始知受騙。
二、案經甲○○訴由臺灣臺中地方法院檢察署檢察官偵查起訴。
    理  由
一、訊據被告乙○○坦承於右揭時地曾向告訴人甲○○取款二十萬元等事實，惟否認
    有何詐欺犯行，辯稱：告訴人交付二十萬元由伊代告訴人投資，伊每月支付告訴
    人二萬五千元利息達二年半之久，伊妻陳秀蘭向告訴人借款時要求伊寫借據，伊
    才寫借據，陳秀蘭借款目的伊不清楚云云。經查：被告與陳秀蘭於前揭時地先後
    向告訴人借款達一百二十六萬元之事實，有被告及陳秀蘭分別具名之借據影本五
    紙在卷可查，核與告訴人及被告陳秀蘭於臺灣高等法院台中分院八十八年度上易
    字第二一五九號詐欺案件中供述確實積欠告訴人一百二十六萬元之事實相符，有
    前開卷宗可稽。又陳秀蘭於八十八年二月二十三日偵訊時供陳：其因跟會及利滾
    利以致於無法收拾等語，同日提出之陳訴書則指出：因替手足作保致債台高築云
    云，於上開詐欺案件中陳稱：係因為他人作保遭連累云云，有上開卷宗可按；另
    被告於偵訊時稱：向告訴人所借的錢由陳秀蘭使用，陳秀蘭拿去經營小吃生意云
    云，於本院審理時則供述：陳秀蘭妹妹買房子用陳秀蘭的錢云云，查被告與陳秀
    蘭對於借錢原因其等前後供述不僅不一致，且彼此間之陳述亦迴異，可見其情虛
    。至於被告陳稱其代告訴人投資，每月支付告訴人二萬五千元乙事，告訴人亦不
    否認曾收取二萬四千元，但亦表示被告僅支付幾個月，且並非每個月支付等語。
    查告訴人於偵訊時稱：被告及陳秀蘭向其借錢之利息每十萬元每月應支付三千元
    ，核與陳秀蘭於前開案件中供述，每一萬元每月三百元之利息相符，另陳秀蘭亦
    於該案件中表示其每月支付利息至無法支付為止等語，顯見被告支付與告訴人二
    萬餘元非投資二十萬元所得之利息，而係借款一百餘萬元之利息，況被告既代告
    訴人投資，對於投資對象卻無法明確陳述，並表示投資之人其亦不認識，顯與事
    理有違，益證被告所言每月支付二萬餘元非投資所得之利息。參以被告與告訴人
    係多年鄰居，竟於借款後逃逸無蹤不知去向，經通緝後始緝獲到案，亦足見其於
    借款之時己無償債能力，其有不法所有之意圖及行為堪予認定。
二、核被告所為，係犯刑法第三百三十九條第一項之罪。被告與陳秀蘭間就上開犯行
    有犯意之聯絡，行為之分擔，均為共同正犯。被告先後多次向告訴人詐取現金，
    時間緊接，所犯罪名相同，顯係基於概括之犯意為之，為連續犯，爰依刑法第五
    十六條之規定以一罪論，並加重其刑。爰審酌被告犯罪之動機、目的、手段，詐
    欺所得金額、犯罪後之態度及事後仍未清償告訴人等一切情狀，量處如主文所示
    之刑。
據上論斷，應依刑事訴訟法第二百九十九條第一項前段，刑法第二十八條、第五十六
條、第三百三十九條第一項，罰金罰鍰提高標準條例第一條前段，判決如主文。
中      華      民      國      八十九      年      十      月    十六  日
                                        法  官  林郁婷
右正本證明與原本無異。
如不服本判決，應於送達後十日內向本院提出上訴狀 （須附繕本） ，上訴於台灣高
等法院台中分院。
                                        書記官
中      華      民      國      八十九      年      十      月    十六  日
附錄論罪科刑法條
刑法第三百三十九條第一項：
意圖為自己或第三人不法之所有，以詐術使人將本人或第三人之物交付者，處五年以
下有期徒刑、拘役或科或併科一千元以下罰金。


司法院資訊處製作；財團法人民間司法改革基金會備份。
